臺灣板橋地方法院刑事判決　　　　　　　96年度訴字第2692號
公　訴　人　臺灣板橋地方法院檢察署檢察官
被　　　告　甲○○
　　　　　　　　　　（另案羈押於臺灣臺北看守所）
上列被告因違反毒品危害防制條例案件，經檢察官提起公訴（96
年度毒偵字第4846號），因被告於本院準備程序中為有罪之陳述
，本院告知被告簡式審判程序之旨，並聽取當事人之意見後，經
合議庭裁定由受命法官獨任進行簡式審判程序，並判決如下：
    主  文
甲○○施用第一級毒品，處有期徒刑壹年；減為有期徒刑陸月，
如易科罰金，以新臺幣壹仟元折算壹日。
扣案海洛因殘渣袋拾壹包（內含海洛因殘渣，量微無法析離秤
重）沒收銷燬之，扣案吸食器壹個、分裝杓伍支均沒收。
    事  實
一、甲○○前因施用毒品案件，經本院以九十五年度毒聲字第八
    九號裁定送觀察、勒戒後，因認無繼續施用毒品之傾向，經
    臺灣板橋地方法院檢察署檢察官於民國九十五年二月二十一
    日以九十五年度毒偵字第八九七號為不起訴處分確定，並於
    九十五年二月二十二日釋放出所。詎甲○○猶不知悔改，復
    基於施用第一級毒品海洛因及第二級毒品甲基安非他命（起
    訴書誤載為安非他命，以下均同）之犯意，於上開觀察、勒
    戒執行完畢釋放後之五年內，即於九十六年六月二十日下午
    某時許在臺北縣板橋市○○街二一五巷一一九之一號A 七室
    租屋處，以將海洛因及甲基安非他命混和摻雜置入玻璃球內
    燒烤吸食之方式，同時施用第一級毒品海洛因及第二級毒品
    甲基安非他命一次。嗣於九十六年六月二十日晚上九時許，
    在上址為警查獲，並扣得海洛因殘渣袋十一包（內含海洛因
    殘渣，量微無法析離秤重）、吸食器一個、分裝杓五支，復
    經警採集其尿液送驗而偵悉上情。
二、案經臺北縣政府警察局板橋分局報告臺灣板橋地方法院檢察
    署檢察官偵查起訴。因甲○○於本院準備程序中為有罪之陳
    述，經本院合議庭裁定以簡式審判程序審理。
    理  由
一、前揭事實業據被告甲○○於本院準備程序中自白不諱，且查
    ：
（一）被告經採尿送驗結果，係呈嗎啡及甲基安非他命陽性反應
      ，此有臺灣檢驗科技股份有限公司九十六年七月四日濫用
      藥物尿液檢驗報告、臺北縣政府警察局板橋分局偵辦毒品
      危害防制條例案犯罪嫌疑人姓名對照表各一份在卷可稽（
      見偵查卷第三十二頁、第十六頁）
（二）海洛因施用入人體後水解還原成嗎啡，再循嗎啡之代謝方
      式排出體外，業據行政院衛生署藥物食品檢驗局以七三藥
      檢壹字第○三○二二一號函說明綦詳，且尿液中能否驗出
      嗎啡陽性反應，與其投與量、投與途徑、採尿時間、個人
      體質及檢測方法之靈敏度有關，國外曾有文獻報導注射六
      毫克之海洛因鹽酸鹽，其代謝物嗎啡之平均可檢出時限約
      為二十六小時，亦經行政院衛生署藥物食品檢驗局於八十
      一年九月八日以（八一）藥檢壹字第八一一四八八五號函
      釋明在案。
（三）甲基安非他命經口服投與後，約百分之七十於二十四小時
      內自尿中排出，約百分之九十於九十六小時內自尿中排出
      ，由於目前國內尿液中甲基安非他命之檢驗僅為鑑定其是
      否呈陽性反應，尚未定其含量，且甲基安非他命成分之檢
      出與其投與方式、投與量、個人體質、採尿時間與檢測儀
      器之精密度等諸多因素有關，因此僅憑尿液中呈甲基安非
      他命陽性反應，並無法確實推算吸食時間距採集時間之長
      短，惟依上述資料推斷，最長可能不會超過四日即九十六
      小時，此經行政院衛生署藥物食品檢驗局於八十一年二月
      八日以（八一）藥檢壹字第○○一一五六號函釋明在案。
      前揭尿液檢驗報告載明係以GC/MS （即氣相層析質譜儀分
      析法）方法作為確認檢驗之方式，而該方法之原理係檢品
      經氣化後，通過層析管分離純化，再將純化後之成分循序
      送入質譜儀做個別鑑定。因質譜儀所測定之圖譜，在化學
      上被公認具有指紋特性，故可據以完全判定該檢品係為何
      種化合物。是以氣相層析質譜儀（GC/MS） 作藥物及其代
      謝產物之定性及定量分析，幾乎不會有偽陽性反應產生，
      此經台北榮民總醫院於八十三年四月七日以八三北總內字
      第三○五九號函釋明在案。
（四）另人體施用甲基安非他命後，其主要代謝物中，未改變型
      態之甲基安非他命占施用劑量達百分之四十三，安非他命
      則約為百分之五；人體若係施用安非他命後，主要代謝物
      中則有未改變型態之安非他命，但無甲基安非他命，此經
      法務部調查局以九十三年五月四日調科壹字第○九三六二
      四一三九八○號函釋明在案。足見人體若施用安非他命，
      其尿液代謝物不可能出現甲基安非他命，惟人體若施用甲
      基安非他命，其尿液代謝物除主要有甲基安非他命外，亦
      可能有少量之安非他命。是本件被告之尿液除呈現較少量
      之安非他命陽性反應外，主要係呈現甲基安非他命之陽性
      反應，依上開函示，被告自不可能係施用安非他命，而應
      係施用甲基安非他命。公訴意旨認被告係施用安非他命，
      容有誤解。
（五）甲基安非他命或海洛因大多分開使用，惟於下列情況會有
      混用：１、有些海洛因使用者喜好加入甲基安非他命以增
      加其舒暢感覺；２、原先使用甲基安非他命者開始嘗試使
      用海洛因時；３、有些海洛因成癮者偶而會施用安非他命
      來消除海洛因戒斷時出現之不舒服症狀；４、有些海洛因
      販毒者加入甲基安非他命以增加其重量。這兩種藥物同時
      施用不會引起排斥，甚至在欣快感方面有被加強的可能。
      此有行政院國軍退除役官兵輔導委員會臺北榮民總醫院於
      九十三年五月十一日以北總內字第○九三○○二三三七二
      號函影本在卷可佐。是被告所稱：將甲基安非他命和海洛
      因混合同時置入玻璃球內燒烤後併行施用等語，尚非無據
      。準上，被告之尿液經以氣相層析質譜儀分析法檢驗，既
      係呈嗎啡及甲基安非他命陽性反應，顯見被告應有在前揭
      犯罪時間同時施用第一級毒品海洛因及第二級毒品甲基安
      非他命之行為甚明。
（六）扣案之海洛因四包送驗結果，確係第一級毒品海洛因（合
      計驗餘毛重零點八七八公克），而扣案甲基安非他命一包
      送驗結果，則屬第二級毒品甲基安非他命（驗餘毛重零點
      二零二公克），此有台灣檢驗科技股份有限公司九十六年
      七月十日濫用藥物檢驗報告二紙在卷足憑（見本院卷），
      應認上開扣案毒品確係海洛因、甲基安非他命無誤。
（七）此外被告前因施用毒品案件，經本院以九十五年度毒聲字
      第八九號裁定送觀察、勒戒後，因認無繼續施用毒品之傾
      向，經臺灣板橋地方法院檢察署檢察官於九十五年二月二
      十一日以九十五年度毒偵字第八九七號為不起訴處分確定
      ，並於九十五年二月二十二日釋放出所之事實，有臺灣高
      等法院被告前案紀錄表一份在卷可按，是被告於前揭觀察
      、勒戒執行完畢釋放後五年內，再犯本件施用第一級毒品
      海洛因及第二級毒品甲基安非他命，事證明確，其犯行堪
      以認定，應予依法論科。
二、查海洛因、甲基安非他命分屬毒品危害防制條例第二條第二
    項第一款所規定之第一級毒品及同條項第二款所規定之第二
    級毒品，核被告所為，係犯毒品危害防制條例第十條第一項
    施用第一級毒品罪及同條第二項施用第二級毒品罪。被告持
    有毒品，復進而施用，其持有毒品之低度行為，為施用毒品
    之高度行為所吸收，均不另論罪。被告同時施用第一級毒品
    海洛因及第二級毒品甲基安非他命，係以一行為同時觸犯上
    開二罪，為想像競合犯，依刑法第五十五條之規定，應從重
    依施用第一級毒品罪論處。爰審酌被告施用毒品，足以戕害
    其身心，滋生其他犯罪，惡化治安，嚴重損及公益，且被告
    前曾犯施用毒品罪，業經觀察、勒戒完畢，仍未戒斷其施用
    毒品之惡習，竟再為本件施用毒品犯行，顯見其不思悔改，
    及其犯後坦承犯行，而其施用毒品行為於本質上係屬自我戕
    害行為，反社會性之程度應屬較低等一切情狀，量處如主文
    所示之刑，以資懲儆。
三、扣案海洛因殘渣袋十一包（內含海洛因殘渣，量微無法析離
    秤重），為查獲之第一級毒品，屬違禁物，不問屬於犯人與
    否，均應依毒品危害防制條例第十八條第一項前段規定沒收
    銷燬之。另扣案吸食器一個、分裝杓五支，係被告所有，供
    其施用海洛因及甲基安非他命所用之物，此據被告供承在卷
    ，應依刑法第三十八條第一項第二款規定沒收之。至扣案海
    洛因四包（合計驗餘毛重零點八七八公克）、甲基安非他命
    一包（驗餘毛重零點二零二公克），雖係本件查獲之毒品，
    及上開海洛因、甲基安非他命之外包裝、磅秤一台、分裝袋
    一百十二只、葡萄糖一包（重一點二公克）、現金三千六百
    元、行動電話二支（含SIM 卡二枚），雖係被告所有之物，
    惟因其另涉犯販賣毒品罪嫌，尚由檢察官另案偵辦中，前開
    扣案物品屬另案重要證物，爰不於本案宣告沒收。另扣案鑰
    匙二支、研磨器一個，被告固坦承為其所有，惟無證據證明
    為供被告犯罪所用之物，復非違禁物，故不併予宣告沒收。
    至扣案針筒二十支、林淑容之汽、機車駕駛執照、國民身分
    證、全民健康保險卡各一張，被告否認為其所有，復無其他
    積極證據證明上開扣案物品與被告施用毒品犯行有關，且屬
    另案之重要證物，爰不於本案宣告沒收，併此敘明。
據上論斷，應依刑事訴訟法第二百七十三條之一第一項、第二百
九十九條第一項前段，毒品危害防制條例第十條第一項、第二項
、第二十三條第二項、第十八條第一項前段，刑法第十一條前段
、第四十一條第一項、第五十五條、第三十八條第一項第二款，
中華民國九十六年罪犯減刑條例第二條第一項第三款、第七條、
第九條，判決如主文。
本案經檢察官謝岳龍到庭執行職務。
中　　華　　民　　國　　96　　年　　9 　　月　　20　　日
                  刑事第十五庭  法　官  劉安榕
上列正本證明與原本無異。
如不服本判決，應於判決送達後十日內敘明上訴理由，向本院提
出上訴狀（應附繕本），上訴於臺灣高等法院。
                                書記官  楊馥如
中　　華　　民　　國　　96　　年　　9 　　月　　29　　日
附錄本案論罪科刑法條全文：
毒品危害防制條例第10條
施用第一級毒品者，處六月以上五年以下有期徒刑。
施用第二級毒品者，處三年以下有期徒刑。
